臺灣臺中地方法院臺中簡易庭小額民事判決
110年度中小字第4939號
原      告  富邦產物保險股份有限公司

訴訟代理人  林揚軒  
法定代理人  羅建明  
被      告  何如松  
上列當事人間請求損害賠償事件，本院於民國111年2月25日言詞
辯論終結，判決如下：
    主      文
被告應給付原告新臺幣12,648元，及自民國111年2月20日起至清
償日止，按週年利率百分之5計算之利息。
原告其餘之訴駁回。
訴訟費用新臺幣1,000元，其中新臺幣464元由被告負擔，餘由原
告負擔。
本判決原告勝訴部分得假執行。 
    事實及理由
壹、程序事項：
    本件被告經合法通知，未於最後言詞辯論期日到場，核無民
    事訴訟法第386條所列各款情形，爰依原告之聲請，由其一
    造辯論而為判決。
貳、實體事項：
一、一、原告主張：被告於民國108年6月29日11時26分許，駕駛
    車牌號碼0000-00號自用小貨車，於臺中市○○區○○路○段000
    號處時，因倒車時未注意車後狀況，致撞及由原告所承保，
    為訴外人王俊凱所有並駕駛之車牌號碼000-0000號大型重型
    機車（下稱系爭車輛），造成系爭車輛受損，被告自應負損
    害賠償之責任。又系爭車輛經送修復後，支出修復費用新臺
    幣（下同）27,258元（工資0元、零件27,258元），原告已
    本於保險責任賠付完畢，自得依民法第184條第1項前段、第
    191 條之2、第196條、保險法第53條第1項規定取得代位求
    償權，爰依法提起本件訴訟等語。並聲明：被告應給付原告
    27,258元，及自起訴狀繕本送達翌日起至清償日止，按年息
    百分之5計算之利息。
二、被告經合法通知未於言詞辯論期日到場，亦未提出書狀作何
    聲明或陳述。
三、得心證之理由：
  ㈠原告主張之事實，業據提出與所述相符之行車執照、汽機車
    險理賠申請書、已決賠款明細查詢單、臺中市政府警察局道
    路交通事故初步分析研判表、道路交通事故現場圖、臺中市
    政府警察局道路交通事故當事人登記聯單、估價單、統一發
    票及照片等為證，並經本院依職權向臺中市政府警察局烏日
    分局調取道路交通事故現場圖、道路交通事故調查報告表㈠
    、㈡、道路交通事故當事人酒精測定紀錄表、臺中市政府警
    察局交通事故補充資料表、臺中市政府警察局道路交通事故
    初步分析研判表及照片在卷可憑。被告經合法通知，未於言
    詞辯論期日到場，亦未提出準備書狀爭執，依本院調查證據
    之結果，堪認原告主張之事實為真正。
  ㈡按汽車倒車時，應顯示倒車燈光或手勢後，謹慎緩慢後倒，
    並應注意其他車輛及行人，道路交通安全規則第110條第2款
    定有明文。被告駕駛肇事車輛倒車時，本應遵守上開交通規
    則，於顯示倒車燈光或手勢，並注意其他車輛之安全後，再
    謹慎緩慢後倒，而依當時情狀並無不能注意之情形，竟疏未
    注意其他車輛之安全即率然倒車，因而與原告所承保之系爭
    車輛發生碰撞，並導致系爭車輛受有損害，其行為與原告承
    保之系爭車輛所受損害間自有相當因果關係，應就原告承保
    之系爭車輛所受損害負賠償責任甚明；此外，臺中市政府警
    察局道路交通事故現場圖現場處理摘要欄中，亦記載「被告
    於上車起駛倒車時，未注意後方機車而發生碰撞，致機車倒
    地受損」等語（見本院卷第49頁）。是本院認定被告應有倒
    車時未注意後方車輛之過失，被告自應負損害賠償之責任。
  ㈢因故意或過失不法侵害他人之權利者，負損害賠償責任，且
    不法毀損他人之物者，應向被害人賠償其物因毀損所減少之
    價額，民法第184條第1項前段、第196條分別定有明文。又
    所謂請求賠償物被毀損所減少之價額，得以修復費用為估定
    標準，但以必要者為限，例如修理材料以新品換舊品，應予
    折舊（最高法院77年度第9次民事庭會議決議同此意旨）。
    本件事故之發生係因被告之過失所致，並致原告所承保之系
    爭車輛受損，而原告業已賠付系爭車輛上開修復費用，均如
    前述，原告自得依據上開規定請求被告負賠償責任。惟系爭
    車輛之零件修理部分既係以新零件更換被損之舊零件，依據
    前揭說明，即非屬必要費用而應予以折舊。查：系爭車輛之
    修復費用共27,258元，均為零件，有原告提出之統一發票及
    估價單為證；依行政院所頒固定資產耐用年數表及固定資產
    折舊率之規定，機械腳踏車之耐用年數為3年，依定率遞減
    法每年折舊1000分之536，另依營利事業所得稅查核準則第9
    5條第6項規定「固定資產提列折舊採用定率遞減法者，以1 
    年為計算單位，其使用期間未滿1年者，按實際使用之月數
    相當於全年之比例計算之，不滿1月者，以1月計」，查系爭
    車輛為107年7月出廠（見本院卷第27頁系爭車輛行車執照）
    ，參照民法第124條規定意旨，推定其出廠日期為107年7月1
    5日，至108年6月29日本件事故發生為止，依前揭規定計算
    ，系爭車輛計算折舊之使用期間為11月餘，依前揭說明，應
    以使用12月即1年計算折舊，經以上開方式計算結果，扣除
    折舊後之零件費用為12,648元【計算式如附表】，是系爭車
    輛修復之必要費用為12,648元。
  ㈣損害賠償祇應填補被害人實際損害，保險人代位被害人請求
    損害賠償時，依保險法第53條第1項規定，如其損害額超過
    或等於保險人已給付之賠償金額，固得就其賠償之範圍，代
    位請求賠償，如其損害額小於保險人已給付之賠償金額，則
    保險人所得代位請求者，應祇以該損害額為限（最高法院65
    年台上字第2908號裁判要旨參照）。查本件原告因承保之系
    爭車輛遭被告過失不法毀損，固已給付賠償金額27,258元，
    然因訴外人王俊凱就系爭車輛實際得向被告請求賠償之損害
    額為12,648元，則原告得代位請求被告賠償之金額，亦僅以
    上開金額為限。
  ㈤給付有確定期限者，債務人自期限屆滿時起，負遲延責任。
    給付無確定期限者，債務人於債權人得請求給付時，經其催
    告而未為給付，自受催告時起，負遲延責任。其經債權人起
    訴而送達訴狀，或依督促程序送達支付命令，或為其他相類
    之行為者，與催告有同一之效力；又遲延之債務，以支付金
    錢為標的者，債權人得請求依法定利率計算之遲延利息。但
    約定利率較高者，仍從其約定利率；應付利息之債務，其利
    率未經約定，亦無法律可據者，週年利率為5%，民法第229
    條第1、2項、第233條第1項及第203條分別定有明文。原告
    對被告之侵權行為損害賠償之債權，核屬無確定期限之給付
    ，既經原告起訴請求而送達訴狀，被告迄未給付，依法應負
    遲延責任。從而，原告請求被告自起訴狀繕本送達（111年2
    月9日寄存於臺中市政府警察局第五分局松安派出所，111年
    2月19日生效，見本院卷第101頁）之翌日即111年2月20日起
    至清償日止，給付按法定利率計算之遲延利息，自無不合。
四、綜上所述，原告依侵權行為及保險代位之規定，請求被告給
    付12,648元，及自111年2月20日起至清償日止，按週年利率
    5%計算之遲延利息，為有理由，應予准許。逾此數額之請求
    ，則無理由，應予駁回。
五、本件係適用小額訴訟程序所為被告敗訴之判決，依民事訴訟
    法第436條之20規定，就原告勝訴部分，應依職權宣告假執
    行。
六、本件訴訟費用額依民事訴訟法第436條之19第1項確定為1,00
    0元，並依同法第79條，命由被告負擔其中464元，餘由原告
    負擔。
中　　華　　民　　國　　111 　年　　3 　　月　　25　　日
                        臺灣臺中地方法院臺中簡易庭
                            法　官　張清洲
附表
-----
折舊時間           金額
第1年折舊值        27,258×0.536=14,610
第1年折舊後價值    27,258-14,610=12,648
　　　　　　　　　　　　　　
以上為正本，係照原本作成。
如不服本判決，應於送達後20日內，以判決違背法令為理由，向
本院提出上訴狀並表明上訴理由（上訴理由應表明一、原判決所
違背之法令及其具體內容；二、依訴訟資料可認為原判決有違背
法令之具體事實），如於本判決宣示後送達前提起上訴者，應於
判決送達後20日內補提上訴理由書（須附繕本）。並應繳納上訴
費新臺幣壹仟伍佰元，如未繳納，依民事訴訟法施行法第9 條之
規定，認當事人明知上訴要件有欠缺，逕以裁定駁回其上訴。
中　　華　　民　　國　　111 　年　　3 　　月　　25　　日
                            書記官  陳慧津